【裁判字號】    98,訴,344
【裁判日期】    980331
【裁判案由】    毒品危害防制條例
【裁判全文】
臺灣基隆地方法院刑事判決               98年度訴字第344號
公  訴  人  臺灣基隆地方法院檢察署檢察官
被      告  乙○○
                    （另案在臺灣基隆看守所羈押中）
上列被告因違反毒品危害防制條例案件，經檢察官提起公訴（98
年度毒偵字第129、209、217 號），被告並為有罪陳述，本院合
議庭乃裁定由受命法官獨任以簡式審判程序進行審理，並判決如
下：
    主  文
乙○○施用第一級毒品，累犯，處有期徒刑柒月，扣案之第一級
毒品海洛因陸包（驗餘後淨重合計拾貳點柒貳公克）併同無從與
之完全析離之分裝袋陸只均沒收銷燬；又施用第二級毒品，累犯
，處有期徒刑月，扣案之第二級毒品安非他命類貳包（毛重合
計零點柒壹公克）併同無從與之完全析離之分裝袋貳只均沒收銷
燬；又施用第一級毒品，累犯，處有期徒刑柒月，扣案之第一級
毒品海洛因伍包（驗餘後淨重合計伍點貳公克）併同無從與之
完全析離之分裝袋伍只均沒收銷燬、注射針筒壹支沒收；又施用
第二級毒品，累犯，處有期徒刑月，扣案之第二級毒品安非他
命類壹包（毛重壹公克）併同無從與之完全析離之分裝袋壹只均
沒收銷燬、玻璃球吸食器壹組沒收；又施用第一級毒品，累犯，
處有期徒刑柒月，扣案之第一級毒品海洛因壹包（驗餘後淨重零
點壹捌肆肆公克）併同無從與之完全析離之分裝袋壹只均沒收銷
燬；又施用第二級毒品，累犯，處有期徒刑月。應執行有期徒
刑壹年捌月，扣案之第一級毒品海洛因拾貳包（驗餘後淨重合計
拾捌點貳貳肆肆公克）併同無從與之完全析離之分裝袋拾貳只、
第二級毒品安非他命類包（毛重合計壹點柒壹公克）併同無從
與之完全析離之分裝袋只，均沒收銷燬；注射針筒壹支、玻璃
球吸食器壹組，均沒收。
    事  實
一、前案紀錄：
  (一)乙○○前因初犯施用毒品案件，經觀察、勒戒後，認無繼續
    施用毒品之傾向，於民國95年2 月21日經釋放出所，並由臺
    灣基隆地方法院檢察署檢察官於95年2 月17日，以95年度毒
    偵字第268 號為不起訴處分確定。
  (二)其後，又分別因(甲)於前揭(一)所述觀察、勒戒執行完畢經釋放
    出所以後之五年以內，再犯施用毒品案件（二犯施用毒品案
    件），由臺灣基隆地方法院檢察署檢察官提起公訴，經本院
    於95年8 月7 日，以95年度訴字第473 號判決有期徒刑九月
    、四月，應執行有期徒刑一年確定；(乙)三犯施用毒品案件，
    由臺灣基隆地方法院檢察署檢察官提起公訴，經本院於95年
    11月22日，以95年度訴字第795 號判決有期徒刑一年、六月
    ，應執行有期徒刑一年四月確定；(丙)四犯施用毒品案件，由
    臺灣基隆地方法院檢察署檢察官提起公訴，經本院於96年8
    月15日，以96年度訴字第557 號判決有期徒刑十月，減為有
    期徒刑五月確定。所犯(甲)(乙)二案，併曾經依法減刑、定刑（
    本院96年度聲減字第1731號裁定），再與所犯(丙)案合併計算
    執行期間，嗣則由檢察官指揮執行而於97年8 月18日赦免餘
    刑經釋放出監（構成累犯）。
二、本案事實：
    乙○○猶不思戒除毒癮，復基於施用第一級毒品海洛因、第
    二級毒品安非他命類（安非他命暨甲基安非他命）之個別犯
    意，分別於下列時、地，藉由下述方式，先、後施用第一級
    毒品海洛因、第二級毒品安非他命類，乃為警依法查獲各如
    下述：
  (一)於98年1 月17日上午10時，在基隆市○○○路104 巷86-1號
    3 樓居所，將稀釋後之海洛因置入注射針筒再持以施打，藉
    以施用第一級毒品海洛因1 次。其後，復於同日上午11時，
    在上址，將安非他命類置入玻璃球吸食器內燒烤使生霧化白
    煙再以口鼻吸食，藉以施用第二級毒品安非他命類1 次。乃
    為警於同日下午2 時30分，在臺北縣瑞芳鎮○○路270 巷附
    近搜索查獲，並扣得乙○○所有之第一級毒品海洛因6 包（
    驗餘後淨重合計12.72 公克）、第二級毒品安非他命類2 包
    （毛重合計0.71公克），經採其尿液送驗，結果呈嗎啡（海
    洛因代謝後尿液檢出成份）、安非他命暨甲基安非他命陽性
    反應。
  (二)於98年1 月22日上午8 時，在基隆市○○○路104 巷86-1號
    3 樓居所，將稀釋後之海洛因置入注射針筒再持以施打，藉
    以施用第一級毒品海洛因1 次。其後，復於同日上午10時，
    在上址，將安非他命類置入玻璃球吸食器內燒烤使生霧化白
    煙再以口鼻吸食，藉以施用第二級毒品安非他命類1 次。乃
    為警於同日上午11時10分，在基隆市○○○路104 巷86-1號
    附近盤檢查獲，並扣得乙○○所有之第一級毒品海洛因5 包
    （驗餘後淨重合計5.32公克）、第二級毒品安非他命類1 包
    （毛重1 公克）、注射針筒1 支、玻璃球吸食器1 組，經採
    其尿液送驗，結果呈嗎啡、安非他命暨甲基安非他命陽性反
    應。
  (三)於98年2 月1 日中午12時，在基隆市○○○路104 巷86-1號
    3 樓居所，將稀釋後之海洛因置入注射針筒再持以施打，藉
    以施用第一級毒品海洛因1 次。其後，復於同日下午1 時，
    在上址，將安非他命類置入玻璃球吸食器內燒烤使生霧化白
    煙再以口鼻吸食，藉以施用第二級毒品安非他命類1 次。乃
    為警於同日下午4 時45分，在基隆市○○街16號附近盤檢查
    獲，並扣得乙○○所有之第一級毒品海洛因1 包（驗餘後淨
    重0.1844公克），經採其尿液送驗，結果呈嗎啡、安非他命
    暨甲基安非他命陽性反應。
三、案經基隆市警察局第二分局移送臺灣基隆地方法院檢察署檢
    察官偵查起訴。
    理  由
壹、程序事項
    本案被告乙○○所犯者非為死刑、無期徒刑、最輕本刑為三
    年以上有期徒刑之罪或高等法院管轄之第一審案件，其於準
    備程序進行中，先就被訴事實為有罪之陳述，經告知其簡式
    審判程序之旨，並聽取公訴人、被告之意見後，本院業已依
    刑事訴訟法第二百七十三條之一第一項規定，裁定由受命法
    官獨任以簡式審判程序進行本案之審理。
貳、實體事項
一、前揭事實業據被告乙○○於本院審理時坦承在卷；且有被告
    所有之注射針筒1 支、玻璃球吸食器1 組、第一級毒品海洛
    因12包（驗餘後淨重合計18.2244 公克）、第二級毒品安非
    他命類3 包（毛重合計1.71公克）扣案暨法務部調查局濫用
    藥物實驗室98年3 月5 日調科壹字第09823007310 號鑑定書
    、98年2 月19日調科壹字第09823005460 號鑑定書、交通部
    民用航空局航空醫務中心98年2 月20日航藥鑑字第0980839
    號毒品鑑定書、基隆市警察局第二分局八斗子派出所查獲涉
    嫌毒品危害防制條例98年1 月17日毒品初步鑑驗報告單、基
    隆市警察局第二分局查獲涉嫌毒品危害防制條例98年1 月22
    日毒品初步鑑驗報告單各1 紙在卷足佐。而被告前、後3 次
    為警查獲所採集之尿液檢體，經送請臺灣尖端先進生技醫藥
    股份有限公司以氣相層析質譜儀法為確認檢驗之結果，均呈
    嗎啡（海洛因代謝後尿液檢出成份）、安非他命暨甲基安非
    他命陽性反應。此亦分別有臺灣尖端先進生技醫藥股份有限
    公司98年1 月23日、98年2 月6 日、98年2 月9 日濫用藥物
    檢驗報告各1 份，暨足與上開檢驗報告相對應之尿液檢體對
    照表各1 件在卷可憑；參之以酵素免疫分析或薄層定性分析
    等方式為初步篩檢者，檢驗結果雖有相當程度偽陽性之可能
    ，然以氣（液）相層析、質譜分析之儀器為交叉確認者，檢
    驗結果出現偽陽性之機率則極低，因而具有公信力，核足為
    對涉嫌人不利之認定；尤以「毒品施用後於尿液、血液中可
    檢出之最大時限，與施用劑量、施用頻率、施用方式、施用
    者飲水量之多寡、個人體質、代謝情況、檢體收集時間點及
    所用檢測方法之靈敏度等因素有關，因個案而異。依據Clar
    ke's Isolation Identification of Drugs第二版記載，血
    液中藥物之半衰期（濃度減半所需時間）分別為古柯鹼0.7-
    1.5 小時、海洛因3 分鐘（其代謝物為嗎啡2-3 小時）、嗎
    啡2-3 小時、大麻20-36 小時、安非他命12小時（當尿液偏
    酸性時，為4-8 小時）、甲基安非他命9 小時、Ketamine 2
    -4小時，而MDMA約8.49小時。一般於尿液中可檢出之最大時
    限，古柯鹼為施用後1-4 天、海洛因2-4 天、嗎啡2-4 天、
    大麻1-10天、安非他命1-4 天、甲基安非他命1-5 天、MDMA
    1-4 天、MDA 1-4 天、Ketamine2-4 天。」此復曾經行政院
    衛生署藥物食品檢驗局以92年7 月23日管檢字第0920005609
    號函釋在案。勾稽以觀，足見被告於本院審理時之任意性自
    白，與事實相符，堪可採信。再者，被告查有如本判決事實
    欄一所載施用毒品之前案紀錄。觀諸卷附臺灣高等法院被告
    前案紀錄表、不起訴處分書、刑事判決內容即明。從而，本
    案事證明確，參照最高法院97年9 月9 日97年度第5 次刑事
    庭會議二決議意旨，被告於初犯施用毒品案件之五年以內，
    再犯施用毒品之犯行，堪可認定，應依法論科。
二、論罪科刑：
  (一)查海洛因、安非他命類分別係毒品危害防制條例所列管之第
    一級、第二級毒品，此為該條例第二條第二項第一款、第二
    款所明定。按犯毒品危害防制條例第十條之罪（施用毒品罪
    ）者，檢察官應聲請法院裁定，令被告入勒戒處所觀察、勒
    戒，經勒戒處所陳報，認受觀察、勒戒人無繼續施用毒品傾
    向者，應即釋放，並為不起訴之處分；認有繼續施用毒品傾
    向者，即應聲請法院裁定令入戒治處所強制戒治，俟強制戒
    治期滿釋放，再為不起訴之處分。惟依上揭規定觀察勒戒或
    強制戒治執行完畢釋放後，五年內再犯毒品危害防制條例第
    十條之罪（施用毒品罪）者，檢察官即應依法追訴，毒品危
    害防制條例第二十條第一項、第二項、第二十三條第二項分
    別定有明文。
  (二)核被告於初犯施用毒品案件以後之五年以內，又於98年1 月
    17日、98年1 月22日、98年2 月1 日，分別施用第一級毒品
    海洛因、第二級毒品安非他命類如本判決事實欄之所載，各
    係犯毒品危害防制條例第十條第一項之施用第一級毒品罪及
    同條第二項之施用第二級毒品罪。被告施用毒品前、後持有
    第一級毒品海洛因、第二級毒品安非他命類之低度行為，各
    應為其施用第一級、第二級毒品之高度行為所吸收，均不另
    論罪。
  (三)查起訴書雖誤繕被告施用毒品之時間、地點，然此業據蒞庭
    檢察官於未變動其社會基本事實同一性之前提下，當庭更正
    如本判決事實欄之所載，此有本院審判筆錄在卷可稽；核此
    更正範圍，亦無礙於原起訴所特定之事實。本於檢察一體之
    原則，本院當以蒞庭檢察官所到庭更正者，為起訴所指之犯
    罪時、地。
  (四)被告所犯上開六罪，犯意各別，行為互殊，應予分論併罰。
  (五)被告查有如本判決事實欄一(二)所載之犯罪科刑及刑之執行情
    形，此有臺灣高等法院被告前案紀錄表在卷可考。乃於前案
    有期徒刑受一部之執行而赦免後，五年以內，故意再犯本起
    最重本刑有期徒刑以上之罪，為累犯，應依刑法第四十七條
    第一項規定，就其所犯各罪分別加重其刑。
  (六)本院審酌被告犯罪之動機、吸食頻率、曾有施用毒品之前科
    仍不知戒除，兼以被告犯後坦承犯行而表悛悔之犯後態度，
    及其本案所為雖對己身健康戕害甚鉅，然其究非可與侵害他
    人法益之犯罪行為等量齊觀，尤以之於此類「施用毒品」之
    行為人而言，毒品危害防制條例之立法目的亦非重在嚴懲，
    而係重在彼等「病患性」行為之矯治等一切情狀，分別量處
    如主文所示之刑，併定其應執行之刑。
  (七)扣案之白色粉末12包（驗餘後淨重合計18.2244 公克）、白
    色結晶體3 包（毛重1.71公克），核屬毒品危害防制條例第
    二條第一項所列管之第一級毒品海洛因暨同條第二項所列管
    之第二級毒品安非他命類，此分別有法務部調查局濫用藥物
    實驗室98年3 月5 日調科壹字第09823007310 號鑑定書、98
    年2 月19日調科壹字第09823005460 號鑑定書、交通部民用
    航空局航空醫務中心98年2 月20日航藥鑑字第0980839 號毒
    品鑑定書、基隆市警察局第二分局八斗子派出所查獲涉嫌毒
    品危害防制條例98年1 月17日毒品初步鑑驗報告單、基隆市
    警察局第二分局查獲涉嫌毒品危害防制條例98年1 月22日毒
    品初步鑑驗報告單各1 紙附卷足考，併同無從與之完全析離
    之分裝袋1 只，均應依毒品危害防制條例第十八條第一項前
    段規定，於所犯該罪之主文項下宣告沒收併銷燬之。至扣案
    之注射針筒1 支，係一般市售之藥用注射針筒；扣案之玻璃
    球吸食器1 組，則為一般市售飲料塑膠空罐佐以橡膠管、玻
    璃球試管切割組裝而成，核均非專供施用毒品之器具，此亦
    經本院當庭勘驗無訛（參見本院審判筆錄第3 頁）；兼以併
    係被告所有，供其本案犯罪之所用，此亦分據被告敘明在卷
    （參見本院審判筆錄第3 頁），爰依刑法第三十八條第一項
    第二款規定，於所犯該罪之主文項下併予宣告沒收。
  (八)至員警於98年1 月17日下午2 時30分所併予搜索查扣之電子
    磅秤1 臺、分裝鏟2 支、分裝袋8 只及葡萄糖1 包，雖為被
    告所有，然則均非被告恃以供本案犯罪之所用，此亦悉經本
    院提示各該扣案證物予被告當庭確認無誤（參見本院審判筆
    錄第3 頁），從而，本院自無就關此扣案證物併予宣告沒收
    之法律權限。為免疑異，爰併此指明。
據上論斷，應依刑事訴訟法第二百七十三條之一第一項、第二百
九十九條第一項前段，毒品危害防制條例第二十三條第二項、第
十條第一項、第二項、第十八條第一項前段，刑法第十一條、第
四十七條第一項、第五十一條第五款、第三十八條第一項第二款
，判決如主文。
本案經檢察官甲○○到庭執行職務。
中    華    民    國    98    年    3     月    31    日
                  刑事第四庭法  官  王慧惠
以上正本證明與原本無異。
如不服本判決應於收受送達後10日內向本院提出上訴書狀，並應
敘述具體理由；其未敘述上訴理由者，應於上訴期間屆滿後20日
內向本院補提理由書 (均須按他造當事人之人數附繕本)「切勿
逕送上級法院」。
中    華    民    國    98    年    3     月    31    日
                            書記官  王一芳
附錄論罪法條：
毒品危害防制條例第10條第1 項、第2 項
施用第一級毒品者，處6 月以上5 年以下有期徒刑。
施用第二級毒品者，處3 年以下有期徒刑。


司法院資訊處製作；財團法人民間司法改革基金會備份。
